臺灣高等法院臺中分院刑事判決　　　 100年度上易字第1144號
上　訴　人
即　被　告　陳琳姿
上列上訴人因妨害名譽案件，不服臺灣臺中地方法院100年度易
字第1472號中華民國100年7月14日第一審判決（起訴案號：臺灣
臺中地方法院檢察署100年度偵字第4324號），提起上訴，本院
判決如下：
    主  文
上訴駁回。
陳琳姿緩刑貳年。
    事  實
一、陳琳姿於民國下同99年8月20日上午11時許，駕駛車牌號碼
    B5-7070號自小客車，在臺中市西區○○○○街與五權三街
    口倒車時，蘇滿麗正準備駕駛車牌號碼K8-3053號自小客車
    上路，因見陳琳姿駕駛之車牌號碼B5-7070號自小客車擋住
    其去向，遂對陳琳姿鳴按喇叭，陳琳姿誤以為係熟人向她打
    招呼，便放慢速度行駛，蘇滿麗即對陳琳姿喊稱：「你不要
    擋我的路」，陳琳姿遂對蘇滿麗回喊：「誰擋你的路」，兩
    人均因此心生不悅而下車理論，於爭執過程中，陳琳姿竟基
    於公然侮辱之犯意，於臺中市西區○○○○街與五權三街口
    公眾得共見共聞之馬路上，接續以「無聊的查某（台語）
    」、「真的思維有問題」等足以貶損蘇滿麗名譽之言語以辱
    罵之方式侮辱蘇滿麗。
二、案經蘇滿麗訴由臺中市警察局（現改制為臺中市政府警察局
    ）第一分局報告臺灣臺中地方法院檢察署檢察官偵查起訴。
    理  由
壹、證據能力部分：
一、本件扣案之99年8月20日現場錄音光碟（由告訴人提供，扣
    存於偵查卷之證物袋內），係屬機械性紀錄特徵，在錄音中
    並不存在人對現實情形的知覺、記憶，並無在表現時經常可
    能發生的錯誤（如知覺的不準確、記憶隨時間推移而發生的
    變化），故錄音係屬非供述證據，並無傳聞法則之適用。又
    上開錄音光碟經檢察官於100年3月16日偵查中當庭勘驗現場
    錄音光碟，錄影內容中確有「無聊的查某（台語）」、「
    真的思維有問題」等語（見偵查卷第32至38頁勘驗筆錄），
    自與本案犯罪事實具有關聯性。上開現場錄音光碟係案發當
    時，告訴人持數位照相機以錄影模式拍攝，係為現場狀況之
    影像保全，此為被告所知悉，且非執法人員違法取得，經查
    又無不得作為證據之事由，依法自得作為證據，而有證據能
    力。
二、按刑事訴訟法第159條之5第2項所定：「當事人、代理人或
    辯護人於法院調查證據時，知有第159條第1項不得為證據之
    情形，而未於言詞辯論終結前聲明異議者，視為有前項之同
    意。」乃係基於證據資料愈豐富，愈有助於真實發現之理念
    ，酌採當事人進行主義之證據處分權原則，並強化言詞辯論
    主義，透過當事人等到庭所為之法庭活動，在使訴訟程序順
    暢進行之要求下，承認傳聞證據於一定條件內，得具證據適
    格。此種「擬制同意」，因與同條第1項之明示同意有別，
    實務上常見當事人等係以「無異議」或「沒有意見」表示之
    ，斯時倘該證據資料之性質，已經辯護人閱卷而知悉，或自
    起訴書、原審判決書之記載而了解，或偵、審中經檢察官、
    審判長、受命法官、受託法官告知，或被告逕為認罪答辯或
    有類似之作為、情況，即可認該相關人員於調查證據之時，
    知情而合於擬制同意之要件（最高法院96年度台上字第4174
    號判決意旨參見）。經查，告訴人蘇滿麗於警詢及偵查中之
    指訴，其性質屬於被告以外之人於審判外的陳述，而為傳聞
    證據，且查無符合刑事訴訟法第159條之1至之4等前4條之情
    形者，然此部分供述證據內容，業經於審理時予以提示並告
    以要旨，且經被告表示意見。被告於審理時已知上述供述證
    據乃屬傳聞證據，且被告於審理時未對此部分之證據表示意
    見，本院審酌上開證據資料製作時之情況，或因距離案發時
    間較近；或因較無人情施壓或干擾，且亦無違法、不當取供
    之情形存在及證明力明顯過低之瑕疵，亦認為以之作為證據
    應屬適當，揆諸前開規定，爰依刑事訴訟法第159條之5規定
    ，認為以之作為本案之證據亦屬適當，自應有證據能力。另
    本案下列所援引之傳聞證據資料，檢察官、被告於本案辯論
    終結前均不爭執其證據能力，本院審酌各該證據作成時之情
    況，並無不法取得之情形，認亦適合作為本案之證據，揆諸
    上開說明，各該證據均有證據能力。
貳、實體部分：
一、訊據上訴人即被告陳琳姿（下稱被告）固坦承於上開時地與
    告訴人因路權行使而生糾紛，並對告訴人稱「無聊的查某（
    台語）」、「真的思維有問題」之事實，惟矢口否認有何
    公然侮辱之犯行，辯稱：伊沒有要罵告訴人的意思云云。經
    查：
  (一)上開犯罪事實，業據告訴人指訴明確，復有職務報告、第1
    次補充陳述狀、現場照片7張（見臺中市政府警察局第一分
    局函卷第5、17至22頁）、第2次補充陳述狀、錄影譯文（見
    100年度偵字第4324號卷第24至28頁）附卷可稽，並有現場
    錄影光碟扣案可佐。而上開錄音光碟業經臺灣臺中地方法院
    檢察署檢察官於100年3月16日偵查庭時行勘驗程序，勘驗結
    果：錄影內容中確有「無聊的查某（台語）」、「真的思
    維有問題」等語（見偵查卷第32至38頁勘驗筆錄）；又上開
    錄音光碟經原審審理時當庭勘驗現場錄音光碟，勘驗結果：
    被告於光碟長度9分6秒時有講「真的思維有問題」這句話，
    當時在馬路邊不時有人車經過等情（見原審卷第10頁背面）
    。是被告確有於上開時地對告訴人稱「無聊的查某（台語）
    」、「真的思維有問題」之事實，應堪採信，被告該部分
    之自白與事實相符。
  (二)又所謂「查某（台語）」，雖係對女性之一種中性說法，然
    若對某女性當面指稱「無聊的查某（台語）」，則帶有辱罵
    該女性個人言行舉止有不當之主觀評價；而「真的思維有問
    題」一語，則明顯對於他人之邏輯思辯能力、精神狀況是否
    健全所為之武斷評價。諸此言語，依社會通念，已達足以貶
    損他人之社會評價及尊嚴，為輕蔑他人、使人難堪之詞，顯
    屬侮辱之言詞無訛。再按刑法侮辱罪所謂公然，係指不特定
    多數人得以共見共聞之狀態，不以實際上果已共見共聞為必
    要，但必在事實上有不特定人或多數人得以共見或共聞之狀
    況。又此多數人固指人數眾多，非經相當時間分辨，難以計
    數者而言，惟其人數之計算仍應視該罪之立法意旨及實際情
    形加以認定。本件被告辱罵告訴人之時地，係在人車過往雜
    沓之臺中市西區○○○○街與五權三街口處之街道上，自屬
    不特定或多數人得以共見共聞之公共場所甚明，被告於此場
    域中辱罵告訴人，自已達於「公然」之程度無訛。
  (三)是綜上所述，被告有上開公然侮辱之犯意及行為至明，被告
    所辯顯係卸責之詞，洵無足採。本件事證明確，被告犯行堪
    以認定，應予依法論科。
二、論罪科刑：
  (一)核被告所為，係犯刑法第309條第1項之公然侮辱罪。
  (二)被告先後以「無聊的查某（台語）」、「真的思維有問題
    」等言詞接續辱罵告訴人，時間密不可分，犯意單一，侵害
    之法益相同，為接續犯，僅成立單純一罪。惟檢察官起訴書
    僅就被告以「思維有問題」一語辱罵告訴人為論述，就本院
    認定被告尚有以「無聊的查某（台語）」言詞接續辱罵告
    訴人部分未及論述，然該部分既與本案係屬於接續犯之裁判
    上一罪關係，依起訴不可分原則，應為本案起訴效力所及，
    自得併予審理，附此敘明。
  (三)原審審理結果認被告罪證明確，適用刑法第309條第1項、第
    41條第1項前段、刑法施行法第1條之1第1項、第2項前段等
    規定，並審酌被告未曾受有期徒刑之前科紀錄（參臺灣高等
    法院被告前案紀錄表），素行良好，國中畢業之智識程度，
    經濟勉強維持之生活狀況（參見被告警詢調查筆錄受詢問人
    欄之記載），被告僅因與告訴人有行車糾紛之利害衝突，即
    以足以貶損他人之社會評價及尊嚴之言詞接續辱罵告訴人，
    其犯罪動機、目的及手段實值非難，迄今尚未與告訴人和解
    ，賠償告訴人損失，取得告訴人之諒解，惟被告犯後於審理
    時尚能坦承犯行等一切情狀，量處拘役30日，並諭知易科罰
    金之折算標準等情，核其認事、用法、量刑均無不當。被告
    上訴意旨猶執前詞，其上訴為無理由，應予駁回。
三、再被告前未曾因故意犯罪受有期徒刑以上刑之宣告，有臺灣
    高等法院被告前案紀錄表在卷可憑，其為本件犯罪固值非難
    ，且尚未與告訴人達成和解，惟其短於思慮，致觸犯本案犯
    行，於本院審理中亦已當庭表示願意向告訴人道歉之意（見
    本院卷第40頁背面），是被告經此刑之教訓，當知所警惕，
    而無再犯之虞，本院認前開對其宣告之刑，以暫不執行為適
    當，爰併宣告緩刑2年，以啟自新。
據上論斷，應依刑事訴訟法第368條，刑法第74條第1項第1款，
判決如主文。
本案經檢察官沈淑宜到庭執行職務。
中    華    民    國   100    年    10    月    4     日
            刑事第五庭  審判長法  官  趙  春  碧
                              法  官  楊  文  廣
                              法  官  卓  進  仕
以上正本證明與原本無異。
不得上訴。
                              書記官  郭  振  祥
中    華    民    國   100    年    10    月    4     日
附錄本案論罪科刑法條：
刑法第309條第1項：
公然侮辱人者，處拘役或3百元以下罰金。
（罰金部份業經刑法施行法第1條之1第2項前段提高30倍為新臺
幣9千元）